【裁判字號】    98,消債更,372
【裁判日期】    980305
【裁判案由】    聲請更生程序
【裁判全文】
臺灣高雄地方法院民事裁定           98年度消債更字第372號
聲  請  人  甲○○
上列當事人因消費者債務清理條例事件聲請更生，本院裁定如下
：
    主  文
聲請駁回。
聲請費用由聲請人負擔。
    理  由
一、本件聲請意旨略以：聲請人前未曾依「中華民國銀行公會會
    員辦理消費金融案件無擔保債務協商機制」請求共同協商債
    務清償方案，於消費者債務清理條例施行後，因積欠無擔保
    債務共計新臺幣（下同）1,802,388 元，乃向最大債權金融
    機構即銀行請求協商，惟因協商未成立，且聲請人每月薪資
    所得為18,000元，於扣除必要生活費用後，業幾無法維生，
    聲請人實有不能清償債務或不能清償之虞，聲請人所負無擔
    保或無優先權之債務總額並未逾1,200 萬元，復未經法院裁
    定開始清算程序或宣告破產，爰依法聲請更生等語。
二、按債務人不能清償債務或有不能清償之虞，且無擔保或無優
    先權之債務總額未逾新臺幣1,200 萬元者，於法院裁定開始
    清算程序或宣告破產前，得向法院聲請更生，消費者債務清
    理條例第3 條、第42條第1 項分別定有明文。又聲請更生或
    清算不合程式或不備其他要件者，法院應以裁定駁回之，但
    其情形可以補正者，法院應定期間先命補正，復為同條例第
    8 條所明定。
三、經查：
  (一)聲請人主張其有上開收入及債務，前依消費者債務清理條例
    之規定，向最大債權金融機構台新銀行申請協商後，遭該金
    融機構退件致協商不成立等情，業據聲請人提出財產及收入
    狀況說明書、活期儲蓄存款存摺、保險對象投保歷史列印、
    債權人清冊、前置協商不成立通知書、財團法人金融聯合徵
    信中心當事人查詢個人資料（信用報告）回覆書等件為證（
    見本院卷第3 頁反面、第13頁、第14頁至第15頁、第6 頁至
    第8 頁、第12頁、第20頁至第23頁），經核亦無不符，堪信
    為真實。
  (二)又聲請人主張其每月須支出生活支出費用11,000元，惟其尚
    無法提出全部基本生活開銷之憑證，無從認定其每月之實際
    開銷金額確如聲請人所陳之支出金額；而聲請人既已負巨額
    負債，其生活標準應予以壓縮至最低標準，始符公允；以聲
    請人居住於高雄縣，依內政部於民國96年9 月6 日以台內社
    字第0960139439號公告之97年度台灣省低收入戶最低生活費
    ，每人每月9,829 元計算；從而，計算聲請人每月支出之基
    本生活費用即應以上開之9,829 元為宜。而以聲請人之上開
    收入18,000元，扣除其必要之生活費標準9,829 元後，每月
    至少應尚餘8,171 元左右可供清償，難認有不能清償之情形
    ；且聲請人現值青壯，尚可從事其他工作以增加收入清償債
    務，聲請人主張有不能清償之情形，尚無足採。
  (三)末由聲請人前與最大債權銀行台新銀行前置協商，該行之協
    商方案為150 期，利率2 ％，每期3,285 元，此有前置協商
    不成立通知書足稽（見本院卷第12頁）。如以聲請人之前開
    收入扣除必要生活費後，顯可履行上開債權銀行提供之還款
    方案，亦未有陷於經濟上之困境之情，惟聲請人竟不願意與
    債權銀行協商，並主張其有不能清償債務之情向本院聲請更
    生，足見聲請人進行前置協商僅係為符合聲請更生要件，其
    並無任何協商及清償之誠意，而係欲循債務清理程序以圖減
    免債務責任甚明。
四、綜上所述，本件聲請人依現有收入，扣除生活支出後，並無
    聲請人所陳無法清償債務之情，是聲請人以無法清償債務而
    聲請更生，自屬無據，應屬聲請更生之要件不備，且又無從
    補正，依首揭條文之意旨，自應駁回其更生之聲請，爰裁定
    如主文。
中    華    民    國    98    年    3     月    5     日
                  民事第四庭  法  官  楊淑珍
上為正本係照原本作成。
如不服本裁定，應於裁定送達後10日內，以書狀向本院提出抗告
，並繳納抗告費新臺幣1千元。
中    華    民    國    98    年    3     月    5     日
                              書記官  吳良美


司法院資訊處製作；財團法人民間司法改革基金會備份。
